【裁判字號】    89,親,8
【裁判日期】    890621
【裁判案由】    確認親子關係存在
【裁判全文】
臺灣屏東地方法院民事判決  八十九年度親字第八號
    原      告  甲○○
    法定代理人  丙○○
    被      告  乙○○
右當事人間請求確認親子關係存在事件，本院判決如左：
    主      文
原告之訴駁回。
訴訟費用由原告負擔。
    事      實
甲、原告方面：
一、聲明：求為判決確認兩造之親子關係存在。
二、陳述：
    緣原告之生母丙○○與張茂川於民國六十四年間結婚，婚後生活並不美滿，嗣於
    七十三年間丙○○逃離張茂川之婚姻生活，並輾轉回到屏東林邊鄉鎮安村作買賣
    檳榔之生意，因而認識原告之生父即被告乙○○，旋於七十四年十一月間在屏東
    縣東港鎮○○里○○街三十三租屋同居，七十六年又搬至高雄市○○區○○里○
    鄰○○○路三一三巷一號繼續同居，同居期間丙○○因而受胎，於七十六年九月
    二十九日產下一女即為原告，而原告自出生之日起，即由被告撫育，應視為認領
    ，故兩造具有父子關係，惟申報戶籍時，父欄卻登記為張茂川，茲為發現真實，
    有即受確認判決之法律上利益，爰提起確認親子關係存在之訴。
三、証據：提出戶籍謄本、戶口名簿、出生證明書、家庭連絡簿及照片等件為証，並
    聲請鑑定血緣關係。
乙、被告方面：同意原告之請求。
    理      由
一、本件原告主張其生母丙○○與張茂川於民國六十四年間結婚，嗣於七十三年間丙
    ○○逃離張茂川之婚姻生活，並認識原告之生父即被告乙○○，旋於七十四年十
    一月間同居，同居期間丙○○因而受胎，於七十六年九月二十九日產下一女即為
    原告，而原告自出生之日起，即由被告撫育，應視為認領，故兩造具有父子關係
    ，爰提起確認親子關係存在之訴。
二、按從子女出生日回溯第一百八十一日起至三百零二日止為受胎期間。妻之受胎，
    係在婚姻關係存續中者，推定其所生子女為婚生子女。前項推定，如夫妻之一方
    能証明妻非自夫受胎者，得提起否認之訴。但應於知悉子女出生之日起一年內為
    之，民法第一千零六十二條第一項、第一千零六十三條第一項及第二項分別定有
    明文。故妻之受胎係在婚姻關係存續中者，依民法第一千零六十三條第一項規定
    ，應推定其所生之子女為婚生子女，受此推定之子女，僅在夫妻之一方能証明妻
    非自夫受胎者，得依同條第二項之規定提起否認之訴，如夫妻均已逾法定期間而
    未提出否認之訴，該子女應認為係夫之婚生子女，無論何人皆不得為相反之主張
    ，以早日確定法律上親子關係，保護婚生子女之地位，亦有最高法院二十三年上
    字第三四七三號及七十五年台上字第二０七一號判例可資參照。本件原告之生母
    與張茂川於八十二年十月二十二日離婚，有戶籍謄本在卷可証，又原告於七十六
    年九月二十九日出生，有出生証明書附卷足憑，是原告之受胎顯係在其生母丙○
    ○與張茂川婚姻關係存續中，應推定為張茂川與丙○○之婚生子女。嗣張茂川及
    丙○○均未提起否認之訴，揆諸首揭法條及判例意旨，原告應認係張茂川與丙○
    ○之婚生子女，無論何人皆不得為相反之主張。
三、綜上所述，原告之受胎期間係在其生母與張茂川之婚姻關係存續中，應推定為張
    茂川之婚生子女，且其婚生子女地位復未經提起否認之訴推翻，任何人自不得再
    為相反之主張，故縱令原告與被告確有血緣關係，亦不得再提起確認親子關係存
    在之訴。從而，原告起訴請求確認與被告間之親子關係，於法自屬無據，應予駁
    回。
據上論結，本件原告之訴為無理由，並依民事訴訟法第第七十八條判決如主文。
中      華      民      國    八十九    年      六      月      二十一  日
                                    臺灣屏東地方法院民事第二庭
~B審判長法官  洪有川
~B法      官  王幸華
~B法      官  黃義成
右為正本，係照原本作成。
如不服本判決，應於送達後廿日內，向本院提出上訴狀。
~B法院書記官  徐建功
中      華      民      國    八十九    年      六      月    二十一    日


司法院資訊處製作；財團法人民間司法改革基金會備份。
